福建金門地方法院刑事裁定
111年度簡抗字第1號
抗  告  人
即受判決人  楊建華




上列抗告人即受判決人因妨害公務等案件聲請再審，不服本院民
國111年5月27日111年度聲簡再字第1號第一審裁定，提起抗告，
本院管轄之第二審合議庭裁定如下：
    主  文
抗告駁回。
    理  由
一、抗告意旨略以：抗告人再審書狀隨附起訴判決文書數件，足
    證明抗告人未犯罪，本院111年度聲簡再字第1號裁定駁回推
    託抗告人主張未曾開庭辯論之詞句，對抗告人指證曲意迴避
    ，又對抗告人提出舉例隻字不提，移轉重點。並聲請調閱本
    院103年度城簡字第4號妨害公務等案件全卷卷宗比對，還抗
    告人無罪裁決等語。 
二、原裁定意旨略以：聲請人因妨害公務等案件，經福建金門地
    方檢察署檢察官以102年度偵字第483號提起公訴，並經本院
    103年度易字第2號受理在案，嗣聲請人即被告於準備程序認
    罪，復經檢察官、聲請人同意改以簡易判決，本院乃以103
    年度城簡字第4號判處有期徒刑4月、3月，定應執行刑有期
    徒刑5月。嗣聲請人提起上訴，再經本院於民國103年3月12
    日以103年度簡上字第1號判決以上訴不合法律程式為由駁回
    上訴確定等情，業經本院調取全案卷宗核閱屬實。聲請人雖
    主張並未同意以簡易判決方式審理，而該妨害公務案件逕以
    簡易判決方式為有罪之判決，未給予聲請人辯論之機會，連
    上訴、抗告之機會也沒有；且聲請人並無起訴書所載之犯行
    等語。然如前所述，本案係依通常程序審理，因被告認罪，
    並同意改以簡易判決，本院乃依刑事訴訟法第449條第2項規
    定改以簡易判決處刑，有本院103年度易字第2號妨害公務等
    案件103年1月15日準備程序筆錄可參。後聲請人不服本院10
    3年度城簡字第4號判決（下稱原確定判決）並對之提起上訴
    ，亦有本院103年度簡上字第1號判決為憑。至聲請人依刑事
    訴訟法第420條第1項第6款聲請本件再審，僅空言自己無罪
    ，檢察官自行添加理由，而對原確定判決認定的事實再行爭
    辯，並未提出任何判決確定前已存在或成立而未及調查斟酌
    ，及判決確定後始存在或成立之事實等新事證，無從產生合
    理懷疑，亦不足以動搖原確定判決所認定之事實。參照前開
    說明，顯與刑事訴訟法第420條第1項第6款所定「發現新事
    實或新證據」之要件不符等語。
三、按刑事訴訟法第420條第1項第6款規定：「有罪之判決確定
    後，因發現新事實或新證據，單獨或與先前之證據綜合判斷
    ，足認受有罪判決之人應受無罪、免訴、免刑或輕於原判決
    所認罪名之判決者，為受判決人之利益，得聲請再審。」同
    條第3 項規定：「第一項第六款之新事實或新證據，指判決
    確定前已存在或成立而未及調查斟酌，及判決確定後始存在
    或成立之事實、證據。」。準此，關於新事實及新證據之定
    義，對於新規性（或稱新穎性、嶄新性）之要件，採取以該
    證據是否具有「未判斷資料性」而定，與證據之確實性（或
    稱明確性、顯著性），重在證據之證明力，應分別以觀。因
    此，舉凡法院未經發現而不及調查審酌者，不論該證據之成
    立或存在，係在判決確定之前或之後，亦不問受判決人是否
    明知，甚且法院已發現之證據，但就其實質之證據價值未加
    以判斷者，均具有新規性，據此大幅放寬聲請再審新證據之
    範圍。在此概念下，上開所稱之新證據當然包括證據方法與
    證據資料。另關於確實性之判斷，則增訂兼採取「單獨評價
    」和「綜合評價」之體例，即當新證據本身尚不足以單獨被
    評價為與確定判決所認定的事實，有不同之結論者，仍應與
    確定判決認定事實所認基礎的「既存證據」為綜合評價，以
    評斷有無動搖該原認定事實的蓋然性。換言之，該所稱的新
    事實或新證據，必須具備新規性（或新穎性、嶄新性）、確
    實性（或明確性、顯著性）之要件，方能准許再審。從而，
    法院在進行單獨或綜合評價之前，因為新證據必須具有「未
    判斷資料性」，即原確定判決所未評價過之證據，始足當之
    ，故聲請人所提出之證據，是否具有新規性，自應先予審查
    。如係在原確定判決審判中已提出之證據，經原法院審酌捨
    棄不採者，即不具備新規性之要件，自毋庸再予審查該證據
    ；又聲請再審案件的事證，是否符合此項要件，其判斷，當
    受客觀存在的經驗法則、論理法則所支配，並非聲請人任憑
    主觀、片面自作主張，就已完足；倘提出所主張之新事實或
    新證據，單獨或與先前之證據綜合判斷，尚無法產生合理懷
    疑，不足以動搖原確定判決所認定之事實者，亦無准予再審
    之餘地（最高法院101年度台抗字第453號、第606號裁定意
    旨參照）。
四、經查：
　㈠抗告意旨雖仍執前詞爭執起訴書所指抗告人，如傷害役男周
    獎軍、辱罵教誨師沈意然之犯行皆係檢察官添加理由、偽造
    證詞。抗告人告訴役男周獎軍之傷害案件亦遭檢察官湮滅證
    據為其脫罪，致抗告人受有罪判決，未給予抗告人救濟之機
    會等語，並提出起訴書及原確定判決為證，惟此部分業經原
    審調閱原確定判決全案卷宗內之證據資料，確認本案原係依
    通常程序審理之案件，於該案準備程序期日初時，抗告人當
    庭表示對於沈意然部分認罪，周獎軍部分否認犯罪，後經抗
    告人請求調查證據，本院當庭勘驗案發現場監視錄影光碟，
    抗告人並於勘驗完畢後就周獎軍部分表示認罪，此有該案之
    準備程序筆錄（見本院103年易字第2號卷第44、46-50頁）
    在卷供參。嗣因抗告人當庭認罪，於徵得抗告人同意後（見
    上開卷第51頁），該案改以簡易判決處刑，並經抗告人上訴
    後遭駁回確定等節，均已於原審裁定中詳予敘明，是抗告人
    執前開聲請再審理由，無論係對原確定判決採證認事職權之
    行使，任意指摘，或對法院依職權取捨證據持相異評價，或
    以業經原確定判決調查審酌之證據聲請再審，顯非判決確定
    前已存在或成立而未及調查斟酌，亦非判決確定後始存在或
    成立之事實、證據，且不論單獨或與先前之卷內之證據綜合
    判斷，均不足以動搖原確定判決，顯與修正後刑事訴訟法第
    420條第1項第6款之再審事由不相符合，原審據以駁回抗告
    人再審之聲請，並無違誤或不當之處。
　㈡又抗告人未具體指陳尚有何單獨或結合先前已經存在卷內之
    各項證據資料，予以綜合判斷，認為足以動搖原有罪之確定
    判決，而應為其無罪判決之事證。又本件再審既有上述顯無
    理由之情，且已無再與釐清之必要，未免勞費，自無須再依
    刑事訴訟法第429條之2規定通知到場及聽取當事人意見。綜
    合上開各情業經原裁定詳予論駁，是原裁定駁回再審聲請，
    自無不合，抗告人仍執前詞指摘原裁定違法，為無理由，應
    予駁回。
五、據上論斷，應依刑事訴訟法第455條之1第4項、第5項、第41
    2條，裁定如主文。
中　　華　　民　　國　　111 　年　　7 　　月　　15　　日
  　　　　　刑事第二庭  審判長法  官  王鴻均
                              法  官  蔡旻穎
                              法  官  黃佩穎
以上正本證明與原本無異。　　　　　　　
本件不得抗告。
                              書記官  李偉民
中　　華　　民　　國　　111 　年　　7 　　月　　15　　日